【裁判字號】    90,易,2081
【裁判日期】    901011
【裁判案由】    侵占
【裁判全文】
臺灣板橋地方法院刑事判決                          九十年度易字第二八一號
    公  訴  人  臺灣板橋地方法院檢察署檢察官
    被      告  乙○○
右列被告因業務侵占案件，經檢察官提起公訴（九十年度偵字第九三一號），本院判
決如左：
    主  文
乙○○無罪。
    理  由
一、公訴意旨略以：乙○○於民國八十九年一月間，在台北縣五股鄉○○路○段四九
    五號「工展汽車修理廠」持有丙○○交付修理車號ＤＧ─六六四八號自小客車，
    雙方言明修理之時間為三天，詎乙○○竟意圖為自己不法之所有，以將前開業務
    上持有之車輛侵占入己，一再拖延工期敷衍丙○○，並於八十九年七月間將該車
    遷往桃園，嗣丙○○發現「工展汽車修理廠」停止營業，而乙○○及前開車輛均
    不知去向，始悉上情，因認乙○○係犯刑法第三百三十六條第二項業務侵占罪嫌
    云云。
二、訊據被告乙○○坦承曾於八十九年一月間持有丙○○交付修理車號ＤＧ─六六四
    八號自小客車乙節，但堅決否認業務侵占犯行，辯稱：係一位劉榮德將車子拿來
    修，伊有說最少要三萬元，劉榮德稱會請車主來付錢，但後來車主不願付錢，且
    常帶人來店內，伊因而將「工展汽車修理廠」之經營權轉讓予他人，並到桃園工
    作，因原地點是租的無法放車，才將前開車輛開往桃園，伊曾有請警員打電話給
    車主來處理，目前該車在桃園，並非存心侵占等語。
三、按犯罪事實應依證據認定之，無證據不得推定其犯罪事實。又不能證明被告犯罪
    者，應諭知無罪之判決，刑事訴訟法第一百五十四條、第三百零一條第一項分別
    定有明文。本件經查：
（一）訊據被告之鄰居即証人陳盈穎於偵查時証稱：
      「乙○○曾告訴我對方沒給付修車費，是全部沒付還是部分沒付，我不清楚。
      」（第九三一號偵查卷第十七頁反面），且訊據告訴人即車主丙○○於本院審
      理時証稱：
      （問：車子是交給劉榮德，請他將車子交給被告修？）
      「是。」
      （問：劉榮德人在何處？）
      「一年多未見，不知道。」（本院九十年八月廿三日訊問筆錄），可知該車係
      由案外人劉榮德所送修，告訴人與劉榮德日後均無連絡，無從得知劉榮德於送
      修之初，與被告議定之價格為何？還是雙方都含糊其詞，對修理價格未達確定
      之合意？訊據告訴人丙○○証稱：
      （問：當時有否說修理費多少？）
      「『當天未說』，但第二天拆了引擎，他就說要二萬，我覺得太貴，而且不只
      二萬，他僅叫我先付二萬，我和他說『如有修好，看多少錢，我再看看』，如
      無法（不願）修，則裝好，三天後來取車。但三天後我至修車廠，只看到車子
      被拆的亂七八糟，但被告不在場內，音響及電腦也不見了。」、
      「我的車子送修時，只是保險桿掉下來，引擎沒問題，『應該不須修那麼多錢
      』，且劉榮德回來時告訴我，只有保險桿加烤漆只要一萬元。」（本院九十年
      八月廿三日訊問筆錄），足証雙方就「修理價格」確有爭議，且告訴人要求被
      告把車子先裝好，否則不願取車，被告則要求告訴人先付已支出之修理費，否
      則不願再修理，因此告訴人於三天後雖已到達修車廠，但沒有堅持僱車將沒有
      裝好之車子拖走，被告辯稱「是車主不願意付錢」等語，堪信為真。
（二）按「作為犯係於法律上有防止之義務，且能防止，因其不作為不為防止，與作
      為犯所為『等價』時，令負其責，‧‧。」、「稅捐稽徵法第四十一條，係以
      詐術或其他不正當方法逃漏稅捐為其犯罪構成要件，所謂詐術必須積極行為始
      能完成，至以其他不正當方法，亦必具有同一之形態，方與立法之本旨符合，
      如僅以消極之不作為，違反稅法行為，縱有侵害稅捐稽徵之法益，亦『難謂與
      作為之情形等價』，遽以該罪相繩」，最高法院八十六年度台上字第一九六五
      號、七十七年度台上字第四六七八號判決著有明文，本件訊據管區警員即証人
      甲○○於本院審理時証稱：
      （問：是否知道乙○○保管丙○○的事？）
      「我知道。是因在去年四、五月間，被告母親來報案，說他兒子的店窗子被人
      破壞，可能是因修車沒有給錢的糾紛，並請我打電話給丙○○幫忙解決這件糾
      紛。發生時我在五股誠洲派出所服務，‧‧。」（本院九十年九月廿七日審判
      筆錄），可知被告確因「修車價款」之爭執，與告訴人丙○○發生糾紛，被告
      且一度「請求警察打電話給丙○○解決此件糾紛」，是告訴人既「不願取車」
      ，被告也不願再修理，被告於結束營業後依常情亦無法把車子置於原處，其將
      告訴人之車輛遷移至其桃園工作處所，有其前因後果，不能認為均可歸責於被
      告；參酌被告曾通知過警察請求解決，且目前均未將車輛變賣，於客觀上尚不
      能肯認被告已有「變持有為所有」之侵占犯意，縱使被告未及時通知告訴人車
      輛之所在，但此種違反告知義務之心態與侵占犯意間，並非毫無距離（被告亦
      有可能只是拖延不解決，但無侵占之意），於被告不得己而遷車之情形下，其
      違反告知義務之「不作為」，雖有可責，但尚難認為與「積極侵占」之作為等
      價（似與毀損之作為較為等價，但毀損部分未據告訴及起訴）。
四、可知本件純屬民事糾紛，應循民事途徑解決，此外復查無其他積極証據可証明被
    告犯侵占罪，自應諭知被告無罪之判決。
據上論斷，應依刑事訴訟法第三百零一條第一項前段，判決如主文。
本案經檢察官李吉祥到庭執行職務
中      華      民      國    九十      年      十      月     十一     日
                                      臺灣板橋地方法院刑事第三庭
                                          法  官  畢  乃  俊
右正本證明與原本無異。
如不服本判決，應於判決送達後十日內，向本院提出上訴狀。
                                          書記官  張  家  榮
中    華    民    國      九十        年      十      月     十一     日


司法院資訊處製作；財團法人民間司法改革基金會備份。
